【裁判字號】    99,審訴,395
【裁判日期】    990316
【裁判案由】    毒品危害防制條例
【裁判全文】
臺灣高雄地方法院刑事判決             99年度審訴字第395號
公  訴  人  臺灣高雄地方法院檢察署檢察官
被      告  甲○○
上列被告因毒品危害防制條例案件，經檢察官提起公訴（98年度
毒偵字第6357號、98年度毒偵字第7144號、98年度毒偵字第7283
號），本院依簡式審判程序判決如下：
    主  文
甲○○施用第一級毒品，累犯，處有期徒刑柒月。又施用第一級
毒品，累犯，處有期徒刑柒月。又施用第一級毒品，累犯，處有
期徒刑柒月。應執行有期徒刑壹年陸月。
    事  實
一、甲○○前因施用毒品案件，經本院以民國95年度毒聲字第15
    4 號裁定送觀察勒戒後，認有繼續施用毒品之傾向，再經本
    院以95年度毒聲字第925 號裁定令入戒治處所施以強制戒治
    ，於96年4 月2 日執行完畢釋放。又因肅清煙毒條例案件，
    經臺灣高等法院高雄分院（下稱高雄高分院）以79年度上訴
    字第61號判決判處有期徒刑4 年、15年，應執行有期徒刑17
    年確定，嗣經裁定減刑，於85年5 月24日縮短刑期假釋出監
    。假釋期間，先因違反麻醉藥品管理條例案件，經高雄高分
    院以86年度上易字第1403號判決判處有期徒刑6 月確定；再
    因肅清煙毒條例案件，經本院以86年度訴字第2880號判決判
    處有期徒刑3 年4 月確定，經撤銷假釋，執行殘刑，接續執
    行後，於94年7 月12日縮短刑期假釋出監。假釋期間，復因
    詐欺案件，經本院以96年度易字第737 號判決判處有期徒刑
    4 月確定，經撤銷假釋，執行殘刑，裁定減刑，接續執行後
    ，於98年1 月24日執行完畢出監。詎仍未戒絕，於強制戒治
    執行完畢釋放後5 年內，復基於施用第一級毒品海洛因之犯
    意，(一)於98年8 月19日16時40分採尿時起回溯72小時內某時
    （不含警方盤查後至採尿時之期間），在高雄市○○區○○
    路222 巷10號住處，以針筒注射之方式，施用第一級毒品海
    洛因1 次。嗣於98年8 月19日16時30分許，在高雄市○○區
    ○○路與河西路口，為警盤查，經同意採尿送驗後，結果呈
    嗎啡陽性反應。(二)於98年10月20日採尿時起回溯72小時內某
    時（不含警方盤查後至採尿時之期間），在上開住處內，以
    針筒注射之方式，施用第一級毒品海洛因1 次。嗣於98年10
    月20日，經同意採尿送驗後，結果呈嗎啡陽性反應。(三)於98
    年11月1 日19時採尿時起回溯72小時內某時（不含同日18時
    起至採尿時之期間），在上開住處內，以針筒注射之方式，
    施用第一級毒品海洛因1 次。嗣於同日18時許，甲○○因另
    涉竊盜案件，經警前往上開住處帶同甲○○前往派出所說明
    ，經同意採尿送驗後，結果呈嗎啡陽性反應。
二、案經高雄市政府警察局乙○分局報告臺灣高雄地方法院檢察
    署檢察官偵查起訴。
    理  由
一、本件被告甲○○所犯均係死刑、無期徒刑、最輕本刑為3 年
    以上有期徒刑以外之罪，其於準備程序中，就被訴事實均為
    有罪之陳述，經本院告知簡式審判程序之旨，並聽取檢察官
    及被告之意見後，合議庭裁定由受命法官獨任進行簡式審判
    程序，合先敘明。
二、上開犯罪事實，均據被告於本院審理時坦白承認。而被告尿
    液經送高雄市立凱旋醫院鑑驗後，結果均呈嗎啡陽性反應（
    係以GC／MS方式檢驗），有該醫院98年10月2 日、98年11月
    10日、98年11月16日濫用藥物尿液檢驗報告可參。爰審酌(一)
    氣相層析質譜儀（GC／MS）乃目前就藥物篩檢結果必須進一
    步確認時最常採用之確認方法，因此在良好的操作條件之下
    ，以氣相層析質譜儀作藥物及其代謝物之定性及定量分析，
    幾乎不會有偽陽性反應產生，業經行政院國軍退除役官輔導
    委員會台北榮民總醫院於83年4 月7 日以（83）北總內字第
    03059 號函示明確。(二)又海洛因係嗎啡經化學合成之半人工
    合成品，毒性倍於嗎啡，其經吸食或施打入人體，經新陳代
    謝作用又分解成嗎啡，故海洛因在進入人體後，均以嗎啡型
    態排於尿液中，故於吸食或施打海洛因者尿液中，可檢出嗎
    啡陽性反應，業經憲兵司令部80年5 月7 日以（80）鑑驗字
    第1746號函示明確。從而，被告尿液經以氣相層析質譜儀鑑
    驗後，結果均呈嗎啡陽性反應，已如前述，是依前開函示意
    旨，被告自白核與事實相符，其施用第一級毒品海洛因3 次
    之犯行，均堪認定。
三、論罪科刑部分：
  (一)按犯毒品危害防制條例第10條之罪，經觀察、勒戒後，認無
    繼續施用毒品之傾向，應即釋放，並為不起訴處分；認有繼
    續施用毒品之傾向者，應由檢察官聲請法院裁定令入戒治處
    所施以強制戒治，至無繼續戒治之必要，強制戒治期滿，應
    即釋放，由檢察官為不起訴處分。經觀察勒戒、強制戒治執
    行完畢釋放後，5 年內再犯第10條之罪，依93年1 月9 日修
    正施行之毒品危害防制條例第23條第2 項規定意旨，應由檢
    察官偵查起訴。又依修正後之規定，僅限於「初犯」及「5
    年後再犯」二種情形，始應先經觀察、勒戒或強制戒治程序
    。倘被告於5 年內已再犯，經依法追訴處罰，縱其第3 次（
    或第3 次以上）再度施用毒品之時間，在初犯經觀察、勒戒
    或強制戒治執行完畢釋放5 年以後，已不合於「5 年後再犯
    」之規定，且因已於「5 年內再犯」，顯見其再犯率甚高，
    原實施觀察、勒戒或強制戒治，已無法收其實效，即應依該
    條例第10條處罰（最高法院97年度第5 次刑事庭會議決議參
    照）。
  (二)查被告前因施用毒品案件，經本院以95年度毒聲字第154 號
    裁定送觀察勒戒後，認有繼續施用毒品之傾向，再經本院以
    95年度毒聲字第925 號裁定令入戒治處所施以強制戒治，於
    96年4 月2 日執行完畢釋放等情，有臺灣高雄地方法院檢察
    署刑案資料查註紀錄表、臺灣高等法院被告前案紀錄表及臺
    灣高雄地方法院被告院內索引卡紀錄表可證。因被告於強制
    戒治執行完畢釋放後，5 年內再犯本件毒品危害防制條例第
    10條之罪，是依前開說明，應依法論科。
  (三)另海洛因為毒品危害防制條例所稱之第一級毒品，此觀諸該
    條例第2 條第2 項第1 款甚明，被告施用上開毒品，核其所
    為，均係違反毒品危害防制條例第10條第1 項之施用第一級
    毒品罪。被告各次施用第一級毒品之行為，本應各論以持有
    之罪，惟各該次持有毒品之低度行為應均為其後施用毒品之
    高度行為所吸收，均不另論罪。被告有如事實欄所載徒刑之
    宣告及執行完畢之事實，有上開前案紀錄表可參，其受有期
    徒刑執行完畢後，5 年內故意再犯本件有期徒刑以上之3 罪
    ，均為累犯，應各依刑法第47條第1 項之規定，加重其刑。
    被告所犯上開3 罪間，犯意各別，應予分論併罰。爰審酌被
    告經強制戒治後，均未戒絕毒品，另再施用毒品，顯見其自
    制力不足，無法擺脫毒品，故應藉由刑罰之執行，以收教化
    之功能，並參以被告犯後坦承施用毒品犯行，所犯係自傷行
    為，尚未害及他人，及被告施用第一級毒品3 次等一切情狀
    ，分別量處如主文所示之刑，並定其應執行之刑，以資懲儆
    。
據上論斷，應依刑事訴訟法第273 條之1 第1 項、第299 條第1
項前段，毒品危害防制條例第10條第1 項，刑法第11條前段、第
47條第1 項、第51條第5 款，判決如主文。
本案經檢察官陳妍萩到庭執行職務。
中    華    民    國    99    年    3     月    16    日
                  刑事第十庭    法  官  方百正
以上正本證明與原本無異。
如不服本判決應於收受判決後10日內向本院提出上訴書狀。
中    華    民    國    99    年    3     月    16    日
                                書記官  陳莉庭
附錄法條：
毒品危害防制條例第10條
施用第一級毒品者，處 6 月以上 5 年以下有期徒刑。
施用第二級毒品者，處 3 年以下有期徒刑。

司法院資訊處製作；財團法人民間司法改革基金會備份。
